【裁判字號】    97,交聲,121
【裁判日期】    980212
【裁判案由】    違反道路交通管理處罰條例聲明異議
【裁判全文】
臺灣臺東地方法院交通事件裁定        97年度交聲字第121號
原處分機關  交通部公路總局高雄區監理所臺東監理站
異  議  人
即受處分人  乙○○
上列異議人即受處分人因違反道路交通管理處罰條例案件，對於
交通部公路總局臺中區監理所臺中市監理站於民國97年12月1日
以東監違裁字第裁81-P00000000號所為之裁決處分（原舉發案號
：花警交字第P00000000號），聲明異議，本院裁定如下：
    主  文
異議駁回。
    理  由
一、原處分意旨略以：異議人即受處分人（下稱異議人）於民國
    97年10月17日18時58分許，駕駛車牌號碼JF-C23號營業貨運
    曳引車，由北向南直行，行經臺九線與花蓮縣富里鄉○里村
    ○○街設有燈光號誌管制之交岔路口處，因闖紅燈經花蓮縣
    警察局玉里分局卓溪分駐所員警依道路交通管理處罰條例第
    53 條第1項規定製單舉發，案移原處分機關，經原處分機關
    認異議人確有前述違規行為，於97年12月1日依道路交通管
    理處罰條例第53條第1項裁處異議人罰緩新臺幣（下同）
    3,600元，並依同條例第63條第1項第3款，記違規點數3點之
    處分等語。
二、異議意旨略以：異議人駕車行經臺九線及福安街口處，當時
    燈光號誌為綠燈，伊才開車過去，並未闖紅燈，如異議人確
    實闖紅燈，何以在駕車經過該路口2至3公里後，警員始從後
    方超車攔停，而未立即攔停，且未提出任何證據證明異議人
    確有闖紅燈之違規行為，為此具狀聲明異議，請求撤銷原處
    分云云。
三、按車輛面對圓形紅燈表示禁止通行，不得超越停止線或進入
    路口，道路交通標誌標線號誌設置規則第206條第5款第1目
    定有明文。又駕駛人駕駛車輛或行人在道路上，應遵守道路
    交通標誌、標線、號誌之指示、警告、禁制規定，並服從執
    行交通勤務之警察或依法令執行指揮交通及交通稽查任務人
    員之指揮；汽車駕駛人，行經有燈光號誌管制之交岔路口闖
    紅燈者，處1,800元以上5,400元以下罰鍰；汽車駕駛人有前
    開規定之情形者，除依該條處罰鍰外，並予記違規點數3點
    ，道路交通管理處罰條例第4條第1項、第53條第1項及第63
    條第1項第3款分別定有明文。
四、經查：
（一）本件異議人於97年10月17日18時58分許，駕駛車牌號碼
      JF-C23號營業貨運曳引車，由北向南直行，行經臺九線與
      花蓮縣富里鄉○里村○○街設有燈光號誌管制之交岔路口
      處，涉有闖紅燈之違規行為，經花蓮縣警察局玉里分局卓
      溪分駐所執勤員警攔停後製單當場舉發，嗣異議人提出申
      訴，經原處分機關綜合相關資料審查結果，認上開違規屬
      實，遂依道路交通管理處罰條例53條第1項規定，裁處罰
      鍰3,600元，並依同條例第63條第1項第3款規定，記違規
      點數3點等情，此有花警交字第P00000000號舉發通知單、
      東監違裁字第裁81-P00000000號違反道路交通管理事件裁
      決書、異議人之陳述及查詢單、花蓮縣警察局玉里分局玉
      警交字第0970011520號函等影本各1份附卷可稽。
（二）異議人於上揭時、地，駕駛營業貨運曳引車違規闖紅燈等
      情，業據證人即舉發本件違規事件之花蓮縣警察局玉里分
      局卓溪分駐所警員丙○○於本院調查時具結證稱：當日其
      與甲○○所長於東里派出所右方執行交通稽查勤務，於18
      時58分許發現車號JF-C23之曳引車由北往南行駛，當時臺
      九線與東里村福安街口紅綠燈已亮起紅燈，該車並無煞車
      跡象即直接闖越，其與甲○○所長立即驅車尾隨，至萬寧
      養護所附近始將異議人攔下，並製單舉發；且其判斷闖紅
      燈之標準是燈光號誌燈已經顯示為紅燈，駕駛人仍然闖越
      ，才會認定是闖紅燈，如駕駛人開到路口時是黃燈轉成紅
      燈之情形，並不會認定是闖紅燈；況本件因為路口很小，
      不可能發生到達路口時是黃燈，通過後轉成紅燈之情形等
      語明確；核與證人即在場執勤之花蓮縣警察局玉里分局卓
      溪分駐所所長甲○○之具結證述相符，並有證人丙○○當
      庭繪製之現場圖1紙及現場道路照片2張（含證人丙○○當
      庭標示值勤位置及異議人違規地點）在卷可稽。復觀諸證
      人丙○○所提出之現場道路照片，由上揭證人值勤位置可
      清楚看到違規燈光號誌之情形，且與異議人違規地點之間
      並無固定障礙物或死角，衡無影響或遮蔽視線之情形，益
      徵證人丙○○、甲○○所言非虛。況上揭證人與異議人素
      昧平生，並無仇隙嫌怨，應無甘冒自身觸犯偽證罪之風險
      而設詞誣攀異議人之理，而警員執行公務時本身極受有行
      政懲處責任之監督，如有枉法構陷或為不實記載之行為，
      亦需負擔嚴厲之刑事責任，再渠等已到庭具結作證，更係
      以刑事責任擔保其證言之真實性，如無其他證據顯示舉發
      警員有誤認或故意構陷之情事時，尚難認舉發警員所述不
      可採信，是異議人上揭違規行為已堪認定。
（三）異議人固辯稱：值勤員警何以未當場攔停，卻是在其駕車
      駛離違規地點後2至3公里處始予攔停舉發，顯有不當云云
      。惟按汽車駕駛人闖紅燈當場不能或不宜攔截製單舉發者
      ，得逕行舉發，道路交通管理處罰條例第7-2條第1項第1
      款定有明文，是交通違規事件之舉發方式本可區分為「當
      場舉發」或「逕行舉發」二種，本件異議人於上揭時、地
      有闖紅燈之違規行為殆無疑義，揆諸上開規定，應係立法
      者授權舉發人得依現場情形判斷是否得予當場攔截違規人
      並製單舉發，如有不能或不適宜之情形，則改由逕行舉發
      之方式甚明。查證人丙○○、甲○○均證述：因異議人違
      規時車身有搖擺之情形，渠等基於安全考量，並未立即攔
      停，直至萬寧養護所附近，見異議人車身較穩始予攔停等
      語，而異議人違規當時精神不佳亦經其自承在卷，是證人
      丙○○、甲○○駕車尾隨違規車輛，於情況許可時當場舉
      發之行為，並無可議，況如渠等當時未尾隨後予以當場舉
      發，依上開規定，僅是改以逕行舉發之方式，要與違規事
      實無影響，異議人執此異議顯非可採。
（四）異議人再辯稱：本件並無錄影蒐證足資證明其有違規行為
      云云。惟按警察取締交通違規事件，其以科學儀器照相採
      證者，固然足以據為交通違規事實之證明，惟就囿於當場
      舉發而未以科學儀器照相採證，甚或礙於手動照相而未能
      即時拍攝違規情節，立法者亦未明文限制或排除「舉發警
      員目睹、耳聞」之證據能力，或其證述內容對於違規事實
      之證明力，則取締員警就交通違規事實之親身經歷見聞，
      當亦足可恃為此類交通事件違規事實之證據，而要非所有
      交通違規事件倘未經科學儀器照相採證即一概不能恃以認
      定。再者，警察執行勤務事項繁瑣，且違規情形一過即逝
      ，並非長期存在，礙於違規事件稍縱即逝之特性，或因慮
      及員警執勤時之人身安全考量，致員警無從及時拍攝違規
      內容，此並非法院所應苛責，尤不容行為人反據此為推諉
      卸責之詞。查本件異議人違規闖紅燈，係屬動態行為，事
      出突然，苛求舉發員警須拍照存證，為不可能之事，且該
      等違規事實由人之感官即可充分判定，非必以科學儀器始
      能偵測得知，是本件雖無採證照片，然既經舉發員警到庭
      具結作證，本院自得以證人可信之證詞據為認定違規事實
      ，是異議人所辯自無可採。
五）綜上，異議人確於上揭時、地，駕駛營業貨運曳引車闖紅燈
    ，已堪認定，故移送機關依據道路交通管理處罰條例第53條
    第1項、第63條第1項第3款及違反道路交通管理事件統一裁
    罰基準及處理細則等規定，裁處異議人罰鍰3,600元，並記
    違規點數3點，核無違誤。從而，本件聲明異議為無理由，
    應予駁回。
據上論斷，應依道路交通案件處理辦法第19條，裁定如主文。
中    華    民    國    98    年    2     月    12    日
                  交通法庭 法  官   陳鈺雯
以上正本證明與原本無異。
如不服本裁定，應於裁定送達後5日內向本院提出抗告狀（須附
繕本）。
「切勿逕送上級法院」
                           書記官   沈茜庭
中    華    民    國    98    年    2     月    13    日


司法院資訊處製作；財團法人民間司法改革基金會備份。
